【裁判字號】    91,上訴,1818
【裁判日期】    920114
【裁判案由】    野生動物保育法等
【裁判全文】
臺灣高等法院高雄分院刑事判決                  九十一年度上訴字第一八一八號
    上  訴  人
    即  被  告  乙○○  男民.
右上訴人因違反野生動物保育法案件，不服台灣高雄甲方法院九十一年度訴字第二五
一四號中華民國九十一年九月三十日第一審判決（起訴案號：台灣高雄甲方法院檢察
署九十一年度偵字第一七五七八號），提起上訴，本院判決如左：
    主  文
上訴駁回。
    事  實
一、乙○○曾於民國八十九年間因公共危險案件，經法院判處有期徒刑三月確定，並
    於九十年四月二十日易科罰金執行完畢，仍不知悔改，明知高雄縣茂林鄉濁口溪
    已經高雄縣政府公告自九十一年一月一日起至九十二年十二月三十一日止封溪禁
    止捕漁，竟與金戀生（經原審法院判處有期徒刑六月，緩刑二年確定在案）基於
    共同之犯意聯絡，於九十一年八月十一日二十二時許，相偕至高雄縣茂林鄉多納
    村紅塵峽谷濁口溪流域，共同持乙○○所有之電氣設備一組（內含電瓶、變壓器
    、電桿及魚網等組件），非法獵捕瀕臨絕種且因族群量未逾越環境容許量，業經
    行政院農業委員會公告為保育類野生動物之高鯓固魚三尾及其他非保育類野生動
    物之水產動物魚類二十八尾，擬贈予友人食用，而違反漁業法第四十八條第一項
    第三款不得使用電氣方法採捕水產動植物及野生動物保育法第十八條第一項第一
    款族群量未逾越環境容許量之條件不得獵捕保育類野生動物暨同法第十九條第一
    項第三款不得使用電氣方法獵捕野生動物之規定。嗣於同日二十三時四十分許，
    在高雄縣茂林鄉多納村紅塵峽谷產業道路上，為巡邏員警查獲，並扣得上開捕獲
    之魚類及乙○○所有供電魚所用之上開電氣設備一組。
二、案經高雄縣警察局六龜分局移送臺灣高雄甲方法院檢察署檢察官偵查起訴。
    理  由
一、訊據上訴人即被告乙○○矢口否認上開犯行，辯稱：我只在旁邊看，沒有電魚云
    云。經查：
(一)被告乙○○與同案被告金戀生於右揭時甲，以電氣設備捕獲保育類高鯓固魚三尾
    及非保育類魚類二十八尾，為警查獲等事實，業據被告於警偵訊及原審坦白承認
    ，核與同案被告金戀生於警偵訊及原審所供情節相符，證人即高雄縣茂林鄉公所
    負責野生動物保育業務之職員林義明於警訊時亦指認被告二人所捕獲之魚類中確
    有三尾係屬保育類野生動物之高鯓固魚等語明確，並有被告二人用以獵捕魚類所
    用之電氣設備一組（內含電瓶、變壓器、電桿及魚網等組件）扣案可稽，及保育
    類高鯓固魚三尾、其他非保育類水產魚類二十八尾之照片三張、證人林義明領回
    上開魚類出具之贓物認領收據一張在卷可按。又高雄縣茂林鄉○○○段主、支流
    ，業經高雄縣政府於九十年十二月二十七日公告自九十一年一月一日起至九十二
    年十二月三十一日止封溪禁止捕漁等情，有高雄縣政府九十年十二月二十七日九
    十府農自第0000000000號公告附卷可參，被告知悉該公告，已據其於
    警訊中供明，被告於高雄縣茂林鄉濁口溪實施禁漁期間，以電氣設備非法獵捕族
    群量未逾環境容許量之保育類野生動物及非保育類野生動物之水產動物等事實，
    至為明灼。被告於本院翻異前供，否認犯行，並以前揭情詞置辯，顯係飾卸之詞
    ，不足採信。
(二)被告於原審另辯以：不知電魚違法，亦非故意獵捕保育魚類云云。按不得使用電
    氣方法採捕水產動植物、野生動物，漁業法第四十八條第一項第三款及野生動物
    保育法第十九條第一項第三款分別定有明文，被告自不得以不知法律而免除刑責
    。又被告既在高雄縣茂林鄉濁口溪流域非法電魚，則其對於存在該流域之所有魚
    類，不論保育類與否，均在其獵捕之包括犯意內甚明，故縱若捕獲保育類魚隻亦
    不違背其本意，被告具有犯罪之故意，殆無疑義，被告辯稱：無犯罪故意云云，
    亦無從採酌。
(三)綜上所述，被告所辯，均無可採。本件事證明確，被告犯行洵堪認定。
二、核被告在高雄縣茂林鄉多納村紅塵峽谷濁口溪河床處使用電氣設備採捕保育類野
    生動物及非保育類野生動物之水產動物之行為，係違反漁業法第四十八條第一項
    第三款採捕水產動植物不得使用電氣方法為之規定，應依同法第六十條第一項之
    使用電氣非法採捕水產動物罪論處；又被告在非族群量逾越環境容許量且亦未經
    甲方主管機關許可之下，使用電氣設備獵捕屬保育類野生動物高鯓固魚之行為，
    係違反野生動物保育法第十八條第一項第一款未具族群量逾越環境容許量之條件
    ，不得獵捕保育類野生動物及同法第十九條第一項第三款不得使用電氣方法獵捕
    野生動物之規定，應依同法第四十一條第一項第三款、第一款規定之違反獵捕野
    生動物不得使用電氣之方法，使用禁止之方式及未具族群量逾越環境容許量之條
    件，獵捕保育類野生動物罪論處。被告與同案被告金戀生間，就上開犯行，互有
    犯意聯絡及行為分擔，均為共同正犯。又被告以一行為觸犯上開二罪名，為想像
    競合犯，應依刑法第五十五條規定從一重之野生動物保育法第四十一條第一項第
    三款、第一款規定處斷。被告曾於八十九年間因公共危險罪，經法院判處有期徒
    刑三月確定，並於九十年四月二十日易科罰金執行完畢，有臺灣高等法院被告全
    國前案紀錄表、臺灣高雄甲方法院檢察署刑案資料查註紀錄表在卷可稽，其受有
    期徒刑之執行完畢後，五年以內再犯本件有期徒刑以上之罪，為累犯，應依刑法
    第四十七條規定加重其刑。
三、被告犯罪事證既明，原審法院依據野生動物保育法第四十一條第一項第一款、第
    三款、第五十二條第一項，漁業法第六十條第一項，刑法第十一條、第二十八條
    、第五十五條、第四十七條規定，並審酌被告以電氣設備獵捕保育類野生動物及
    水產動物，破壞自然生態之平衡及物種之多樣性，所生損害非淺，惟念其等獵捕
    之動機僅為贈送友人食用，無其他不良動機，且犯後大致坦承犯行，態度堪稱良
    好，及被告有前述之犯罪前科，素行非佳等一切情狀，量處有期徒刑七月，並說
    明扣案之電氣設備一組（內含電瓶、變壓器、電桿及魚網等組件），係被告所有
    供其與同案被告金戀生共犯前揭犯罪所用之獵具，應依野生動物保育法第五十二
    條第一項規定宣告沒收；至遭被告二人捕獲之保育類野生動物高鯓固魚三尾及其
    他非保育類野生動物之水產動物魚類二十八尾，業經高雄縣茂林鄉公所職員林義
    明領回，有贓物認領收據一紙附卷可按，不另宣告沒收。經核原判決認事用法均
    無違誤，量刑亦稱妥適，被告上訴意旨否認犯罪並指摘原判決不當，核無理由，
    應予駁回。
據上論斷，應依刑事訴訟法第三百六十八條，判決如主文。
本案經檢察官劉文水到庭執行職務。
中        華        民        國      九十二  年    一    月    十四    日
                              臺灣高等法院高雄分院刑事第六庭
                                  審判長法官  王憲義
                                        法官  張意聰
                                        法官  范惠瑩
右正本證明與原本無異。
如不服本判決應於收受本判決後十日內向本院提出上訴書狀，其未述上訴理由者，
並得於提起上訴後十日內向本院補提理由書狀（均須按他造當事人之人數附繕本)「
切勿逕送上級法院」。
                                      書記官  馬蕙梅
中    華    民    國  九十二      年      一        月     十六     日
附錄：
野生動物保育法第四十一條第一項
有下列情形之一，處六月以上五年以下有期徒刑，得併科新台幣二十萬元以上一百萬
元以下罰金：
一  未具第十八條第一項第一款之條件，獵捕、宰殺保育類野生動物者。
三  違反第十九條第一項規定，使用禁止之方式，獵捕、宰殺保育類野生動物者。
漁業法第六十條第一項
違反第四十八條第一項各款規定之一者，處五年以下有期徒刑、拘役或併科新台幣十
五萬元以下罰金。


司法院資訊處製作；財團法人民間司法改革基金會備份。
